臺北高等行政法院判決
　　　　　　　　　　　　　　　　　　 93年度訴字第00897號
　　　　　　　　　　　　　　　.
原　　　告　福君大飯店股份有限公司
代　表　人　甲○○（董事長）
訴訟代理人　丁○○
被　　　告　臺北市政府
代　表　人　乙○○市長）住同.
訴訟代理人　戊○○
　　　　　　丙○○
上列當事人間因都市計劃法事件，原告不服內政部中華民國93年
1月28日台內訴字第0920008132號訴願決定，提起行政訴訟，本
院判決如下：
　　主  文
訴願決定及原處分均撤銷。
訴訟費用由被告負擔。
　　事  實
一、事實概要：原告於台北市大同區○○○路○段62號5樓至10樓
    建築物都市計畫第3種商業區內，開設福君大飯店，民國（
    下同）92年4月14日經查獲該飯店服務生媒介女子與男客從
    事性交易，並經查報為正俗專案之執行對象，被告所屬警察
    局乃以92年9月5日北市警行字第09240060300號函檢附92 年
    4月14日臨檢紀錄表及偵訊（調查）筆錄影本等資料，請被
    告所屬都市發展局依法卓處。被告審認上開建築物違規使用
    為性交易仲介場所，原告業已違反都市計畫法第35條、都市
    計畫法台北市施行細則第10條之1及台北市土地使用分區管
    制規則第23條規定，乃依都市計畫法第79條第1項，以92年9
    月25日府都1字第09222112400號函處原告新台幣（下同）20
    萬元罰鍰，並勒令停止使用。原告不服，提起訴願，遭決定
    駁回，遂提起本件行政訴訟。
二、兩造聲明：
    (一)原告聲明：訴願決定及原處分均撤銷。
    (二)被告聲明：原告之訴駁回。
三、兩造之爭點：原告雇用之服務生，媒介女子與男客從事性交
    易，原告應否負過失責任。
    (一)原告主張：
    　1.本件原告經營福君大飯店已30餘年，一向正派經營，從
        來沒有經營或媒介色情或性交易等情事。92年4月14日
        經警查獲飯店內有清潔工洪來春媒介色情。經查純屬洪
        來春個人之行為的偶發事件，蓋福君大飯店一再告誡員
        工不得有媒介色情交易等情事，否則一律開除。據悉本
        件係因警方喬裝客人以釣魚方式，主動誘使洪來春為其
        媒介性交易，而加以逮捕，此可調閱洪來春於警局偵訊
        筆錄，當可明瞭。故本件為洪來春個人行為的偶發事件
        ，原告並不知情．實在不應處罰原告，蓋現代民主法治
        國家，罪刑之處罰，僅及於行為人一身而不及於行為人
        以外之人，否則豈非開民主倒車，回復到古代連坐法時
        代。
      2.按都市計劃法第79條所謂「都市計劃範圍內‧‧‧建築
        物之使用‧‧‧違反本法或‧‧‧命令者處使用人新台
        幣6萬元以上30萬元以下罰鍰。」循其立法意旨，應係
        指將建築物違規使用而言，例如於住宅區之建築物，違
        規作經營商業使用等。本件原告所在重慶北路1段62 號
        之建築物乃為第3種商業區，依法得作飯店使用，且現
        場自始自終均作飯店使用，亦無任何變更或違規使用之
        情形。至於92年4月14日查獲洪來春媒介性交易一事，
        實與將本棟建築物違規使用之情形有間，詳言之，本棟
        建築物現場並無懸掛任何違規使用之招牌，內部裝潢設
        備亦無任何違規使用情事，故被告援引都市計劃法第79
        條規定處罰，顯而該條內容不相適合，自屬不當，應予
        撤銷原行政處分，准予免罰，以維法制，不勝感禱。
      3.訴願決定雖稱，都市計劃第3種商業區內之建築物或土
        地，依台北市土地使用分區管制規則第23條規定，並無
        允許使用或附條件允許使用作為性交易場所之組別。而
        本件於92年4月14日於福君大飯店內，查獲服務生洪來
        春，媒介女子與男客從事性交易情事，應認上開建築物
        違規使用為性交易仲介場所，違反都市計劃法第79條規
        定云云。
      4.飯店服務生洪來春縱有媒介色情之行為，亦屬個人行為
        且為偶發事件，自不能據此推定整個福君大飯店已違規
        使用作為性交易仲介場所，此種以一概全之推論，實屬
        不當。尤以如果認為福君大飯店已違規使用為性交易仲
        介場所，則其負責人豈不觸犯刑法第231條之妨害風化
        罪，但本件檢方並未如此認定，故被告如此認定，應屬
        太過嚴重及超過，殊不遇當。
      5.就都市計劃法第79條規定之法規範意旨及立法精神觀之
        ，應係指將編為住宅區之土地及建築物違規作工商業使
        用，或將文教區土地、建築物違規作其他行業使用。例
        如在住宅區內開設電動玩具店等是。然而本件系爭土地
        為第3種商業區得作飯店使用，而原告無論外觀上、內
        部格局及設備均係作為飯店使用，何能因一時偶發事件
        而認為係違規使用為性交易仲介場所，殊屬不當，其理
        甚明。足見，被告援引上開法條予以處罰，實在不適合
        。
　　(二)被告主張：
      1.按都市計畫法第35條規定：「商業區為促進商業發展而
        劃定，其土地及建築物之使用，不得有礙商業之便利。
        」都市計畫法臺北市施行細則第10條之1：「‧‧‧
        二、商業區：以建築商場（店）及供商業使用之建築物
        為主，不得為有礙商業之便利、發展或妨礙公共安全、
        衛生之使用。」台北市土地使用分區管制規則第23條：
        「在第3種商業區內得為左列規定之使用：一、允許使
        用（一）第2組：多戶住宅。‧‧‧。（三二）第51組
        ：公害最輕微之工業。二、附條件允許使用（一）第7
        組：醫療保健服務業之精神病院。‧‧‧。（八）第52
        組：公害較輕微之工業。」都市計畫第79條規定明揭：
        「都市計畫範圍內土地或建築物之使用‧‧‧違反本法
        或各級政府依本法所發布之命令者，處其土地或建築物
        所有權人、使用人或管理人新臺幣6萬元以上30萬元以
        下罰鍰，並勒令拆除、改建、停止使用或恢復原狀。」
      2.對於原告之理由，被告論駁如左：
        (1)查原告開設之福君大飯店位於都市計畫第3種商業區
          內，經92年4月14日查獲媒介性交易，違規使用為性
          交易仲介業場所，案經被告所屬警察局於92年9 月5
          日以北市警行字第09240060300號函查報在案，依偵
          訊筆錄所示飯店服務生洪○○坦承於該場所查獲性交
          易係由其介紹：「我是在重慶北路1段62號3樓福君飯
          店打電話叫小姐至福君飯店七樓735號從事賣淫情事
          。」、「我向該嫖客張○○拿3200元，其3000元係小
          姐費用，另費用200就是我的吃紅。」另依男客張○
          ○筆錄顯知係服務生洪○○主動媒介女子與其從事
          性交易：「走到重慶北路1段62號福君大飯店，向櫃
          檯說要休息，‧‧‧過了約10分鐘，就有一位服務生
          （經指認）為洪○○就問我需不需要小姐，‧‧‧我
          就說好，過了10分鐘左右小姐就進來（經指認）為曲
          春芳。」，此外，關係人曲○○亦坦承：「有一個男
          子打電話跟我說，在北市○○○路○段62號福君大飯
          店735號房，有一男子要跟你進行性交易，所賺的錢
          會分給我，所以我就到福君大飯店735號房了。」，
          並皆簽章在卷表示及經臺灣士林地方法院裁定無誤。
        (2)次查原告所使用之上開建築物，位於都市計畫第2種
          商業區內，使用組別及使用項目，自應符合臺北市土
          地使用分區管制規則第23條之規定，該條規定並未允
          許或附條件允許作為性交易仲介業場所使用，故今於
          查獲於系爭建築物內媒介從業女子與男客從事性交易
          違規使用作為性交易仲介業場所，已明屬違反臺北市
          土地使用分區管制規則規定，觀諸原告之違法情節即
          已明確，被告援引都市計畫法第79條之規定，以92年
          9 月25日府都1字第9222112400號函，處使用人（原
          告）20萬元罰鍰並勒令停止使用，並無違誤。
        (3)再查臺北市土地使用分區管制規則係屬正面列舉方式
          規定其各使用組別內之允許使用項目或附條件允許使
          用項目，本案建築物位於第3種商業區內，依前揭規
          定其允許使用及附條件允許使用項目，皆無可供性交
          易仲介業場所之項目，再查都市計畫法、都市計畫法
          臺北市施行細則等對商業區之規定係屬原則性、一般
          性之廣義規範，而臺北市土地使用分區管制規則係依
          據都市計畫法母法，以地方自治精神訂定之詳細管制
          規定，對本市之土地使用作詳細性規範，其間係屬由
          上而下之一致性規範，故違反本市土地使用分區管制
          規則，被告援引都市計畫法、都市計畫法臺北市施行
          細則之相關規定，裁處原告，其間並無疑義。
        (4)原告經營該場所，對於其使用之建築物應負管理及合
          法使用之責任。對於上開建築物與僱用人張○○發生
          違規情形，自難推卸責任，又依大法官會議第275號
          解釋所示，人民違反法律上之義務而應受行政罰之行
          為，法律無特別規定時，並不以出於故意為必要，經
          查有違法行為即可處以行政罰，是以被告裁處原告，
          其間並無疑義。
        (5)末查行政罰乃維持行政上之秩序，達成國家行政之目
          的，對違反行政上之義務者，所科之制裁，其為違反
          法規義務或行政秩序之行為，不具有倫理的非難性；
          而刑事犯則屬反道德及反倫理之行為，兩者之法規規
          範目的、處罰目的、客體、舉證法則及證明程度皆不
          同，之間並無從一重或吸收之問題，而並行不悖，各
          有其適用，兩者性質不同，並不能以有無刑罰而對行
          政處分有所影響。從而，原處分並無不合。
　　理  由
一、原告於台北市大同區○○○路○段62號5樓至10樓經營福君大
    飯店，經查獲該飯店服務生媒介女子與男客從事性交易，並
    查報為正俗專案之執行對象。被告審認上開建築物違規使用
    為性交易仲介場所，原告業已違反都市計畫法第35條、都市
    計畫法台北市施行細則第10條之1及台北市土地使用分區管
    制規則第23條規定，乃依都市計畫法第79條第1項，函處原
    告20萬元罰鍰，並勒令停止使用，固非無據。
二、惟查原告之受雇人洪來春於警訊時證稱，其向嫖客拿3200元
    ，3000元是小姐費用，200元自己吃紅等語，有警訊筆錄在
    卷可稽，並未涉及原告；台北市政府警察局將洪來春以媒介
    色情，犯有妨害風化罪嫌為由移送法辦，並未同時將原告之
    負責人移送；被告亦不認原告為故意，足證媒介色情者，係
    洪來春個人之行為，而非原告。雖被告主張原告係場所之支
    配者，應推定其有過失云云。惟營業場所設施之支配者，應
    負監督責任，而非結果責任。所謂監督上之注意，係對受雇
    人選任、監督之注意，而選任、監督則限於業務之範圍，逾
    越業務之範圍，即無注意之義務。原告之受雇人媒介色情之
    行為，並非其業務範圍，原告本無選任、監督之注意義務，
    尚難謂原告因違反注意義務，而應負過失責任。
三、綜上所述，本件並無確切證據，足證原告有利用上開建築物
    從事性交易仲介業之故意，或應負過失責任，被告未予查明
    ，逕認原告違規使用該建築物為性交易仲介業場所，依都市
    計畫法第79條第1項規定，裁處原告20萬元罰鍰，並勒令停
    止使用，尚嫌率斷。訴願決定未加糾正，予以維持，亦有未
    合。原告訴請撤銷訴願決定及原處分，為有理由，應予准許
    。
四、據上論結，原告之訴為有理由，爰依行政訴訟法第98條第3
    項前段，判決如主文。
中　　華　　民　　國　　94　　年　　3　　 月　　30　　日
                    第四庭審判長法　官  徐  瑞  晃
           　　　　  　　　　　 法　官  李  得  灶
                                法  官  吳  慧  娟
上為正本係照原本作成。
如不服本判決，應於送達後20日內向本院提出上訴狀並表明上訴
理由，如於本判決宣示後送達前提起上訴者，應於判決送達後20
日內補提上訴理由書（須按他造人數附繕本）。
中　　華　　民　　國　　94　　年　 　3　　月　 31  　 日
            　　　　  　　　　　書記官  黃  倩  鈺
